【裁判字號】    97,抗,1797
【裁判日期】    971029
【裁判案由】    追加為原告
【裁判全文】
臺灣高等法院民事裁定                  97年度抗字第1797號
抗  告  人  甲○○
            乙○○
抗告人因相對人丙○○等與被告李.
事件(原裁定誤為：與被告劉家得間拆屋還地事件)，追加原告，
對於中華民國97年9月25日臺灣桃園地方法院97年度重訴字第267
號所為裁定，提起抗告，本院裁定如下：
    主  文
原裁定關於命抗告人等應於收受原裁定之日起五日內追加為原告
之部分廢棄。
    理  由
一、相對人於原法院聲請意旨略以：被告與相對人及抗告人同為
    先父李清祥之繼承人，先父生前承購坐落於桃園縣蘆竹鄉○
    ○段480地號之土地(以下稱系爭土地）信託登記予被告，民
    國(以下同)95年7月7日先父辭世後，信託關係消滅，基於信
    託關係終止所有物返還請求權、及繼承之法律關係，求為命
    被告應將系爭土地所有權移轉登記予全體繼承人公同共有之
    判決(原裁定之聲請意旨顯有錯誤)，抗告人等未共同起訴，
    為此，依民事訴訟法第56條之1之規定，聲請命抗告人等於
    一定期間內追加為原告之裁定。
二、按：訴訟標的對於數人必須合一確定而應共同起訴，如其中
    一人或數人拒絕同為原告而無正當理由者，法院得依原告聲
    請，以裁定命該未起訴之人於一定期間內追加為原告。逾期
    未追加者，視為已一同起訴。第 1項未共同起訴之人所在不
    明，經原告聲請命為追加，法院認其聲請為正當者，得以裁
    定將該未起訴之人列為原告。但該原告於第一次言詞辯論期
    日前陳明拒絕為原告之理由，經法院認為正當者得撤銷原裁
    定。民事訴訟法第56條之1第1項、第 3項分別定有明文，固
    屬不虛；惟查同條第 2項亦明文規定：法院為前項裁定前，
    應使該未起訴之人有陳述意見之機會。本件相對人基於信託
    關係終止後所有物返還請求權、及繼承之法律關係，求為命
    被告應將系爭土地所有權移轉登記予全體繼承人公同共有之
    判決，自應以被告李泉以外之其餘繼承人為原告，方為適格
    之原告，原法院依相對人之聲請，裁定命抗告人等於一定期
    間內追加為原告，固非無見；惟查相對人除於原法院97年 9
    月18日、23日分別於言詞辯論期日，以言詞、具狀請求依民
    事訴訟法第56條之 1之規定，裁定命抗告人等於一定期間內
    追加為原告外，原法院並未依民事訴訟法第56條之1第2項之
    規定，於裁定前使抗告人等有陳述意見之機會，自無從斟酌
    抗告人等拒絕同為原告，有無正當理由，且抗告人等又非所
    在不明，逕為裁定，其訴訟程序顯有瑕疵。
三、從而，原法院裁定命抗告人等於收受裁定之日起 5日內追加
    為原告，容有未恰；抗告意旨雖未指摘及此，惟原法院之裁
    定既有可議，無以維持，仍應認抗告為有理由，應由本院予
    廢棄，發回原法院另行依法處理，以昭折服。
四、據上論結，本件抗告為有理由，依民事訴訟法第492條第1項
    之規定，裁定如主文。
中    華    民    國    97    年    10    月    29    日
                    民事第五庭
                        審判長法  官  魏麗娟
                              法  官  黃雯惠
                              法  官  陳博享
正本係照原本作成。
本裁定除以適用法規顯有錯誤為理由，並經本院許可外，不得再
抗告。如提起再抗告，應於收受後10日內委任律師為訴訟代理人
向本院提出再抗告狀。並繳納再抗告費新台幣１千元。
中    華    民    國    97    年    11    月    3     日
                              書記官  姚麗華


司法院資訊處製作；財團法人民間司法改革基金會備份。
